臺灣高等法院民事裁定
111年度聲再字第34號
聲  請  人  林瑞富    送達地址：高雄市○○區○○街00號                                   0樓之0
上列聲請人因與相對人曹麗美間聲明異議聲請再審事件，對於中
華民國111年1月28日本院110年度聲再字第163號確定裁定聲請再
審，本院裁定如下： 
    主  文
聲請駁回。
聲請費用由聲請人負擔。
    理  由
一、按再審之訴，應於30日之不變期間內提起；前項期間，自判
    決確定時起算，判決於送達前確定者，自送達時起算，民事
    訴訟法第500條第1項、第2項前段分別定有明文。上開規定
    依同法第507條規定，於確定裁定聲請再審準用之。查聲請
    人於民國111年2月10日收受本院110年度聲再字第163號確定
    裁定（下稱原確定裁定），於同年3月4日具狀聲請再審，未
    逾30日之不變期間，先予敘明。
二、聲請意旨略以：伊以兩造簽訂之房屋租賃契約及公證書為執
    行名義，向臺灣臺北地方法院（下稱臺北地院）聲請對相對
    人強制執行6萬元本息，經臺北地院司法事務官裁定駁回，
    再經同法院以107年度執事聲字第264號裁定（即附表編號1
    ）駁回異議，由本院108年度抗字第386號裁定駁回抗告（即
    附表編號2①）、再抗告（即附表編號2②），伊先後就附表編
    號1至11所示確定裁定聲請再審，均經駁回確定。而原確定
    裁定認聲請再審之30日不變期間應自裁判確定時起算，無民
    事訴訟法第500條規定第2項但書適用，顯係適用法規錯誤之
    違法，且伊未就附表所示編號1至8所示確定裁定聲請再審，
    自無逾30日不變期間可言，亦有誤認再審標的之錯誤。又原
    確定裁定認定伊未具體表明再審事由，亦違反論理法則、經
    驗法則，此部分引用110年6月28日「民事第六次再審聲請之
    調卷、調查證據及理由㈠狀」為再審理由。再附表編號1至11
    所示確定裁定既有「民事第九次確定裁定再審聲請及理由㈠
    狀」第15頁以下所述再審理由，亦應廢棄，則伊既已依約返
    還房屋，相對人自應返還押租金6萬元，伊聲請強制執行即
    應准許，並聲明：㈠原確定裁定廢棄。㈡如附表編號1至11所
    示確定裁定均廢棄。㈢臺北地院應就相對人所提繳之押租金
    及執行費用共6萬5,000元，於本金、執行費用及利息部分核
    發收取命令與聲請人。
三、按確定裁定適用法規顯有錯誤者，當事人固得依民事訴訟法
    第507條準用第496條第1項第1款規定聲請再審。惟所謂適用
    法規顯有錯誤，係指確定裁判所適用之法規顯然不合於法律
    規定，或與司法院現尚有效及大法官會議之解釋顯然違反，
    或消極的不適用法規，顯然影響裁判者而言，不包含漏未斟
    酌證據、理由不備、理由矛盾、取捨證據及認定事實錯誤之
    情形在內（最高法院110年度台聲字第942號裁定意旨參照）
    。所謂「表明再審理由」，必須指明確定判決有如何合於法
    定再審事由之具體情事始為相當，倘僅泛言有何條款之再審
    事由，而無具體情形者，仍難謂已合法表明再審事由。既未
    合法表明再審事由，即為無再審之事由，其訴即屬不合法，
    毋庸命其補正，逕以裁定駁回之。查附表編號12①之原確定
    裁定係以：聲請人以附表編號2至8所示確定裁定有民事訴訟
    法第496條第1項第1、13款之再審事由，聲請再審，依最高
    法院70年台再字第212號判例要旨，以同法第496條第1項第1
    款聲請再審者，應自裁判確定時起算30日不變期間，無同法
    第500條第2項但書規定適用可言，故聲請人於110年8月30日
    就附表編號2至8所示確定裁定聲請再審，均已逾30日不變期
    間，其以民事訴訟法第496條第1項第1款聲請再審部分，於
    法不合等語（見本院卷第79至81頁），並無適用法規顯有錯
    誤之情形。聲請人另主張原確定裁定認定伊未具體表明再審
    事由，亦違反論理法則、經驗法則云云，固舉其已提出110
    年6月28日「民事第六次再審聲請之調卷、調查證據及理由㈠
    狀」為據，然原確定判決已論及不採上開書狀之理由（見本
    院卷第82頁），此部分再審理由核屬就原確定裁定認定事實
    或取捨證據錯誤之指摘，亦不生適用法規顯有錯誤之問題。
    是聲請人以原確定裁定有民事訴訟法第496條第1項第1款「
    適用法規顯有錯誤」之再審事由云云，洵非有據。至聲請人
    主張原確定裁定廢棄後，附表編號10、11所示裁定亦應廢棄
    云云，惟其未敘明附表編號12②之原確定裁定有何法定再審
    事由之情事，難謂已合法表明再審事由，其此部分聲請再審
    亦非合法，應予駁回。又聲請人對原確定裁定聲請再審既不
    合法，本院自無庸再就附表編號1至11所示裁定依序回溯審
    究其是否合法及有無再審事由，併此敘明。
四、據上論結，本件聲請再審為不合法，爰裁定如主文。
中　　華　　民　　國　　111 　年　　7 　　月　　5 　　日
                  民事第七庭    
                      審判長法　官  李昆霖
　　　　　　　　　          法  官  林翠華
　　　　　　　　　　        法  官  蔡惠琪
正本係照原本作成。
不得抗告。
中　　華　　民　　國　　111 　年　　7 　　月　　6 　　日

   　　　　　　　　　　　　 書記官  蕭英傑
　　　　　　　　　　　　　　　　　　　　　　　
附表
編號 確定裁定  1. 北院107年度執事聲字第264號  2. 本院108年度抗字第386號 ①108年3月29日：抗告駁回   ②108年5月1日：再抗告駁回。 3. 本院109年度再抗字第7號  4. 本院109年度聲再字第49號  5. 本院109年度聲再字第50號  6. 本院109年度聲再字第91號  7. 本院109年度再抗字第19號  8. 本院110年度聲再字第88號  9. 本院110年度聲再字第132號裁定  10. 最高法院109年度台抗字第256號  11.  最高法院110年度台聲字第1559號  12. 本院110年度聲再字第164裁定（即原確定裁定）。 ①111年1月28日：駁回編號1、2①、3至9確定裁定之再審聲請。   ②111年1月28日：移送編號2②、10、11確定裁定至最高法院。